【裁判字號】    97,重訴,219
【裁判日期】    970529
【裁判案由】    清償借款
【裁判全文】
臺灣臺北地方法院民事判決             97年度重訴字第219號
原      告  永豐商業銀行股份有限公司
法定代理人  戊○○
訴訟代理人  乙○○
            甲○○
被      告  興達股份有限公司
兼法定代理人  丙○○
被      告  丁○○
共      同
訴訟代理人  尤英夫律師
            鄭仁哲律師
            黃宗哲律師
上列當事人間請求清償借款事件，本院於九十七年五月十五日言
詞辯論終結，判決如下：
    主  文
被告應連帶給付原告新台幣陸佰拾伍萬壹仟伍佰陸拾捌元，及
自民國九十七年一月三日起至清償日止，按年息百分之二點六九
計算之利息，並自民國九十七年二月四日起至清償日止，其逾期
在六個月以內者，按上開利率百分之十，其逾期超過六個月部分
，按上開利率百分之二十計算之違約金。
訴訟費用由被告連帶負擔。
    事實及理由
一、程序方面：按當事人得以合意定第一審管轄法院，但以關於
    由一定法律關係而生之訴訟為限，前項合意，應以文書證之
    ，民事訴訟法第24條定有明文。本件依開發信用狀約定書第
    15條之約定，兩造合意以臺灣臺北地方法院為第一審管轄法
    院，故本院有管轄權。又原告前身為台北國際商業銀行股份
    有限公司，於民國95年11月13日與建華商業銀行股份有限公
    司實施合併，合併後之存續公司並更名為永豐商業銀行股份
    有限公司，有行政院金融管理委員會函附卷可稽，合先敘明
    。
二、緣被告興達股份有限公司（下稱興達公司）邀同其餘被告為
    連帶保證人，於民國89年2月22日向債權人申請開發遠期信
    用狀7筆共計美金2,181,309元，並分別自附表所示之期日轉
    換成短期借款共計美金1,692,271.19元，並依原告一般外匯
    授信利率加息2.5%計付遲延利息，如未按期清償，逾期6個
    月以內應另按上開利率之10%，逾期6個月以上者，按上開利
    率之20%計付違約金。詎被告興達公司屆期未還，經原告於
    附表所示之日期將借款全部兌換為新台幣共計52,410,401元
    。並於95年2月22日同意清償期限延至96年12月31日，利息
    自雙方簽訂放款增補契約日起，依中華郵政二年期定儲利率
    加0.055%機動計息，每月收息一次。詎被告興達公司繳息至
    97年1月2日止即未按月繳息，依放款增補契約第5條約定被
    告即喪失分期攤還利益，原告自得請求被告連帶給付本金新
    台幣6,351,568元及自97年1月3日起至清償日止，按年息2.6
    9%計算之利息，暨自97年2月4日起至清償日止，逾期在6個
    月以內者，按上開利率10%，逾期在6個月以上者，就超過部
    分，按上開利率20%計付之違約金。另被告抗辯依原告指示
    匯款至原告銀行供擔保，共計16筆，總計7,580,000元，應
    依定存利息計付即252,000元利息與原告債權抵銷云云，乃
    因被告興達公司上開匯款未辦理定存設質供擔保，其抗辯自
    不足取等語。並聲明如主文第1項所示。
三、被告則以：被告興達公司前曾依原告之指示匯款至被告銀行
    供擔保，共計16筆，總計7,580,000元，依承諾書所載顯然
    原告願意用定存利率計算上開款項，前開匯款定存利息共計
    252,000元，被告主張該利息應予抵銷等語。答辯聲明：原
    告之訴駁回。
四、得心證之理由：本件原告主張被告申請開發信用狀及延期清
    償借款之事實，業據其提出開發信用狀約定書、放款增補契
    約、放款往來明細查詢、郵匯局二年期利率表等件為證，復
    為被告所不爭執，堪信為真實。被告抗辯其依原告指示匯款
    16筆，共計7,580,000元，應依定存計付利息云云。惟依被
    告簽立承諾書記載被告興達公司應匯入定額之定存單，設質
    擔保被告興達公司本金49,442,672元至債務清償為止，如未
    於約定期限內按月提供擔保，同意原告逕予抵銷債務，債務
    亦視為到期。被告興達公司既未依承諾書約定按期提供定存
    單至債務清償為止，復未辦理定期存款及設質程序，被告抗
    辯7,580,000元以定存利息計付之252,000元利息主張抵銷，
    自不足取。從而，原告依消費借貸及連帶保證契約之法律關
    係請求被告連帶給付如主文第1項所示之金額、利息及違約
    金，為有理由，應予准許。
五、結論：本件原告之訴為有理由，依民事訴訟法第85條第2項
    ，判決如主文。
中    華    民    國    97    年    5    月    29     日
                  民事第五庭    法  官  薛中興
以上正本係照原本作成
如對本判決上訴，須於判決送達後20日內向本院提出上訴狀
中    華    民    國    97    年    5    月    29     日
                                書記官  黃瓊玉


司法院資訊處製作；財團法人民間司法改革基金會備份。
